臺灣彰化地方法院刑事判決　　　　　　96年度交簡上字第56號
上　訴　人　臺灣彰化地方法院檢察署檢察官
被　　　告　甲○○
上列上訴人因被告公共危險案件，不服本院九十六年度彰交簡字
第四三八號中華民國九十六年十月十九日第一審簡易判決（原聲
請簡易判決處刑案號：九十六年度速偵字第七五三號），本院管
轄第二審合議庭判決如下︰
    主  文
原判決撤銷。
甲○○服用酒類，不能安全駕駛動力交通工具而駕駛，處有期徒
刑陸月，如易科罰金，以新台幣壹仟元折算壹日。
    事  實
一、甲○○未領有自用小客車駕駛執照，其明知服用酒類或其他
    相類之物過量，不能安全駕駛動力交通工具者，不得駕駛動
    力交通工具，竟於民國九十六年九月十三日下午三時至五時
    許，在彰化縣鹿港鎮某工地與友人飲用玉山高梁酒、啤酒、
    維士比後，已有醉意，不能安全駕駛動力交通工具後，卻旋
    於同日下午五時許，不顧酒醉駕駛車牌號碼ＮＩ─一八三三
    號自用小客車，由彰化交流道上國道一號高速公路，由南往
    北方向行駛，欲返回臺中市○○街居所，於同日下午六時許
    ，駛至國道一號高速公路北向一九０公里六八四公尺處（彰
    化縣彰化市轄），因酒醉駕車致精神不佳而睡著，原行駛於
    中線車道之甲○○突然發現其所駕駛之自小客車將撞及護欄
    ，故緊急煞車，致其自小客車產生一百八十度之迴轉，該自
    小客車之車頭因而逆向向南，並因而急速衝撞行駛於北上內
    線車道由鄭偉文所駕駛之車牌號碼三Ｈ─三０八六號自小客
    貨車，鄭偉文見狀乃緊急煞車，惟其自小客貨車之車頭仍遭
    甲○○所駕駛之自小客車撞擊，致鄭偉文所駕駛之自小客貨
    車車頭鈑金、水箱破裂、車門、前保險桿、前車燈等部分毀
    損。嗣警方到場處理，發現甲○○注意力無法集中、多話、
    眼神呆滯等酒醉跡象，顯然無法安全駕駛，遂於同日下午六
    時三十一分許，當場測試其呼氣所含酒精成份，竟仍高達每
    公升０點九０毫克，已達不能安全駕駛動力交通工具之程度
    ，因而查悉上情。
二、案經國道公路警察局第三警察隊報請台灣彰化地方法院檢察
    署檢察官偵查起訴。
    理  由
一、按道路交通安全規則第一百十四條第二款規定，汽車駕駛人
    飲酒後吐氣所含酒精成份（即濃度）超過每公升零點二五毫
    克以上者，不得駕車，即是基於酒精對人體中樞神經系統有
    麻醉作用，為維護安全駕駛，而為之禁止規定。又按刑法第
    一百八十五條之三所稱服用酒類或其他相類之物，不能安全
    駕駛動力交通工具之公共危險條款，則屬抽象危險犯之規定
    ，此種抽象危險犯係伴隨飲酒過量駕車之行為而當然成立。
    換言之，只需客觀上有此種行為出現，危險即視為存在，是
    否果真肇事，並不影響公共危險罪責之成立，然如確實因之
    駕車肇事，其刑責之明顯性，自更不待言。又參考德國、美
    國之認定標準，對於酒精濃度呼氣已達每公升零點五五毫克
    或血液濃度達百分之零點一一以上，肇事率為一般正常人之
    十倍，認為已達「不能安全駕駛」之標準；至於上揭數值以
    下之行為，如輔以其他客觀事實得作為「不能安全駕駛」之
    判斷，亦認為應依刑法第一百八十五條之三之規定移送，法
    務部八十八年五月十八日法八八檢字第００一六六九號函亦
    採斯旨。
二、上揭犯罪事實，業據被告甲○○坦承不諱，核與被害人鄭偉
    文指述甚詳，並有道路交通事故調查報告表（一）（二）、
    道路交通事故現場圖、彰化縣警察局道路交通事故當事人酒
    精測定紀錄表、刑法第一百八十五條之三案件測試觀察紀錄
    表、汽車駕駛人酒後生理協調平衡檢測紀錄表各一份等在卷
    可稽。而被告未領有自用小客車駕駛執照，其明知服用酒類
    過量，不能安全駕駛動力交通工具者，不得駕駛動力交通工
    具，竟於已有醉意不能安全駕駛動力交通工具之情形下，不
    顧酒醉駕駛自用小客車，由彰化交流道上國道一號高速公路
    ，復因其已有醉意，注意力及操控力減低，並因酒醉駕車致
    精神不佳而睡著，原行駛於中線車道之被告突然發現自小客
    車將撞及護欄，故緊急煞車，致其自小客車產生一百八十度
    之迴轉，該自小客車之車頭因而逆向向南，並因而急速衝撞
    行駛於北上內線車道由鄭偉文所駕駛之車牌號碼三Ｈ─三０
    八六號自小客貨車，鄭偉文見狀乃緊急煞車，惟其自小客貨
    車之車頭仍遭被告所駕駛之自小客車撞擊，致鄭偉文所駕駛
    之自小客貨車車頭鈑金、水箱破裂、車門、前保險桿、前車
    燈等部分毀損，且被告於為酒精測試或訊問過程有注意力無
    法集中、多話、眼神呆滯、等情事，又其於書寫文字時，亦
    有錯寫文字之情形，此有刑法第一百八十五條之三案件測試
    觀察紀錄表及汽車駕駛人酒後生理協調平衡檢測紀錄表各一
    份在卷可稽，又被告經警方進行呼氣酒精濃度檢驗，其呼氣
    酒精濃度復已達每公升０‧九０毫克，此有彰化縣警察局道
    路交通事故當事人酒精測定紀錄表一紙附卷可稽，綜上以觀
    ，足認被告安全駕駛之能力，已深受酒精之影響，是以被告
    服用酒類不能安全駕駛動力交通工具而駕駛之犯行事證已臻
    明確，洵堪認定，應予依法論科。
三、本件被告於飲酒後吐氣酒精濃度高達每公升０‧九０毫克，
    不能安全駕駛交通工具之際，仍執意駕駛自小客車上國道一
    號高速公路，核其所為，係犯刑法第一百八十五條之三服用
    酒類不能安全駕駛動力交通工具而駕駛罪。次按檢察官審酌
    案件情節，認為宜以簡易判決處刑之案件，被告於偵查中自
    白者，得向檢察官表示願受科刑之範圍或願意接受緩刑之宣
    告，檢察官同意者，應記明筆錄，並即以被告之表示為基礎
    ，向法院求刑或為緩刑宣告之請求，法院應於檢察官求刑或
    緩刑宣告請求之範圍內為判決，但有下列情形之一者，不在
    此限：……（四）檢察官之請求顯有不當或顯失公平者，此
    刑事訴訟法第四百五十一條之一第一項、第四項定有明文。
    而檢察官為求刑，依據前揭法條文義並貫徹認罪協商制度之
    精神，法院若認檢察官之請求顯有不當或顯失公平，除非改
    用通常程序審判，否則量刑即應受拘束；且於檢察官求刑範
    圍內為判決。查本案被告於偵查中自白，並向檢察官表示願
    受有期徒刑六月之宣告，經記明筆錄，檢察官即以被告表示
    為基礎，向法院求刑，此有偵訊筆錄及聲請簡易判決處刑書
    各一份在卷可稽。然原判決之處刑，既未依檢察官之聲請為
    有期徒刑六月之宣告，且未改依通常程序審判，仍逕依簡易
    程序論罪科刑，其訴訟程序自有違誤，上訴人據為上訴請求
    撤銷改判，非無理由，自應將原審判決撤銷改判。爰審酌被
    告之呼吸吐氣酒精濃度測試值高達每公升０‧九０毫克，高
    於每公升０‧五五毫克甚多，仍駕車在高速公路上行駛，並
    因酒醉駕車致精神不佳而睡著，原行駛於中線車道之被告突
    然發現其所駕駛之自小客車將撞及護欄，故緊急煞車，致其
    自小客車產生一百八十度之迴轉，該自小客車之車頭因而逆
    向向南，並因而急速衝撞行駛於北上內線車道由被害人鄭偉
    文所駕駛之車牌號碼三Ｈ─三０八六號自小客貨車頭，顯見
    被告無顧法律規定及忽略其他用路權人之生命、身體健康安
    全，更忽視其如肇事後不僅本身須受刑事追訴處罰，並可能
    造成一個或數個家庭之破碎，徒增國家、社會資源之浪費，
    惡性非輕，而酒精成分對人之意識能力具有不良影響，超量
    飲酒後會導致對週遭事務之辨識及反應能力較平常狀況薄弱
    ，被告服用酒類達注意力、反應力、平衡感、操控力、穩定
    性、駕駛能力均降低、顯然不能安全駕駛之程度，仍駕駛動
    力交通工具自用小客車，對一般往來之人車均生高度危險性
    及被告前曾於八十八年間即因犯刑法第一百八十五條之三服
    用酒類不能安全駕駛動力交通工具而駕駛犯行，經法院判處
    有期徒刑三月確定，竟再犯本案等情，認檢察官聲請依聲請
    簡易判決協商結果，處有期徒刑六月，並無顯有不當或顯失
    公平，爰依協商結果量處如主文所示之刑，並諭知易科罰金
    之折算標準，以示懲儆。
據上論斷，應依刑事訴訟法第四百五十五條之一第一項、第三項
、第四百五十一條之一第四項、第三百六十九條第一項前段、第
三百六十四條、第二百九十九條第一項前段，刑法第一百八十五
條之三、第四十一條第一項前段，刑法施行法第一條之一，判決
如主文。
本案經檢察官張聖傳到庭執行職務。
中　　華　　民　　國　　96　　年　　12　　月　　31　　日
                        台灣彰化地方法院刑事第二庭
                            審判長法官  石馨文
                            法      官  黃齡玉
                            法      官  尚安雅
以上正本證明與原本無異。
本件不得上訴。
中　　華　　民　　國　　97　　年　　1 　　月　　2 　　日
                            書  記  官  洪年慶
